臺北高等行政法院判決　　　　　　　　　　　　　　　九十一年度簡字第九九六號
　　原　　　告　建和小客車租賃有限公司
　　代　表　人　甲○○
　　被　　　告　中央健康保險局
　　代　表　人　張鴻仁總經理.
　　訴訟代理人　丙○○
　　　　　　　　丁○○
　　　　　　　　乙○○兼送達.
右當事人因全民健康保險事件，原告不服行政院衛生署九十年八月九日衛署訴字第０
九０００三八一五三號訴願決定，提起行政訴訟，本院判決如左：
　　主  文
原告之訴駁回。
訴訟費用由原告負擔。
　　事  實  及  理   由
一、事實概要：
  (一)緣甲○○自八十四年三月一日全民健康保險開辦日起，即為原告之負責人，惟原
    告未依規定申報其以雇主身分加保，卻以第二類被保險人身分於台中縣舊貨業職
    業工會加保，被告中區分局於八十七年十一月二日以通函請其以正確身分加保，
    原告仍遲未回復辦理。嗣經被告分局於八十八年三月十日以健保中承字第八八０
    一０九二一號函知原告，已依規定逕予核定甲○○應溯自八十四年三月一日起以
    原告之負責人身分加保，其投保金額核定為八十四年三月一日起為新台幣（下同
    ）三六、三００元（八十六年七月一日調整為四０、一００元，八十七年十月一
    日調整為四二、０００元），並依該投保金額核定原告應補繳八十四年三月至八
    十八年二月保險費共計七六、五二五元。上開應補繳之保險費，被告中區分局於
    開計八十八年二月份保險費繳款單時通知原告應依限繳納。並通知有關負責人投
    保金額之核定如與事實不符，則請原告依規定舉證辦理調整投保金額。
  (二)嗣被告因原告負責人追溯七０、九七八元部分遲未繳納，被告中區分局為辦理九
    十年健保卡發卡作業，於八十九年十一月二十二日以健保中承三字第八九０三一
    七七六號函通知原告積欠保險費（含滯納金）儘速繳清欠費俾利核發九十年健保
    卡。惟原告於八十九年十一月二十四日以「未收到展期繳款通知單」為由，要求
    該分局免徵滯納金及補發健保卡（就補發健保卡部分原告已表明本件不爭執）。
    被告中區分局主張因考量原告前辦理延長繳款期限時，曾口頭告知負責人追溯加
    保期間之保險費繳款期限為八十八年九月三十日，因該分局於繳款單漏未敘明，
    遂重行核定該筆保險費繳款期限以該分局寄發催繳該筆保險費之日，即八十九年
    一月十五日為繳款期限，另寬限十五日，亦即滯納金起算日為八十九年一月三十
    一日。該分局並於八十九年十二月十三日以健保中承一字第八九０三五０六八號
    函通知原告。原告旋於八十九年十二月十四日表示不服，該分局復於八十九年十
    二月二十一日以健保中承一字第八九０五三二０二號函請原告仍應依八十九年十
    二月十三日健保中承一字第八九０三五０六八號函辦理，原告仍不服，遂申請爭
    議審議，經全民健康保險爭議審議委員會審定駁回，原告仍不服，向行政院衛生
    署提起訴願，亦經該署決定駁回，為此原告提起本件訴訟，請求撤銷原處分（被
    告中區分局八十九年十二月十三日健保中承一字第八九０三五０六八號函、八十
    九年十二月二十一日健保中承一字第八九０五三二０二號函）關於七０九七八元
    保險費應自八十九年一月三十一日起應繳納之滯納金、全民健康保險爭議審議委
    員會（八九）權字第一一七二六號審定及訴願決定，被告則以原處分並無違誤，
    請求駁回原告之訴。
二、理  由
  (一)按全民健康保險法第八條規定，雇主或自營作業者，屬於第一類被保險人，其所
    稱雇主，依本法施行細則第五條規定，係指僱用員工之民營事業事業主或事業經
    營之負責人。次按「第一類被保險人不得為第二類及第三類被保險人」、「投保
    單位應於保險對象合於投保條件之日起三日內，向保險人辦理投保」、「投保單
    位或被保險人未依前條規定期限繳納保險費者，得寬限十五日；逾寬限期仍未繳
    納者，自寬限期滿之翌日起至完納前一日止，每逾一日加徵其應納費額百分之零
    點二滯納金；加徵之滯納金額，以至應納費額之百分之三十為限。保險費自逾寬
    限期一百五十日起至完納前一日止，依年利率百分之五按日計算利息，一併徵收
    。：：：」分別為同法第十二條第一項前段、第十六條前段、第三十條第一項所
    明定。
  (二)原告主張八十八年四月八日託人至被告中區分局辦理分期付款手續，僅開具五、
    五四七元一紙繳款書，並應經辦人之要求於現場繳納，未有七０、九七八元之繳
    款書，縱然有之，也與申請分期繳款方式不同，被告為何拖至八十九年一月十五
    日滯納金已形成後才寄發催繳函，何以自八十八年四月八日辦理分期手續後至八
    十九年一月十五日，這段期間連封繳款單或催繳函全無，又既為分期付款是否應
    分期寄發繳款通知單，或何不併入平時每月之繳款單內，既未通知繳款，又應如
    何繳；既未定繳款期日，又何來逾期，更遑論加收滯納金，被告既同意辦理無息
    分期付款，又未告知繳款日，當然毋庸再負遲延利息云云。
  (三)原告就其應補繳七０、九七八元之保險費部分在庭已表明不爭執，本件之爭點應
    為原告應否自八十九年一月三十一日起就七０、九七八元之保險費繳納滯納金。
    查上述七０、九七八元為追溯原告負責人補繳之補繳八十四年三月至八十八年二
    月保險費，被告主張其中區分局考量原告辦理延長繳款期限時，雖曾口頭告知負
    責人追溯加保期間之保險費繳款期限為八十八年九月三十日，此為原告所否認。
    姑不論被告台中分局人員於原告八十八年四月八日派員至該分局辦理保險費繳納
    事宜時，是否曾口頭告知關於原告負責人追溯部分之繳納期限為八十八年九月三
    十日，但查被告嗣後既於八十九年一月十五日對上述保險費催繳函催請原告繳納
    ，並經原告於同年一月十八日收受該催繳函，有原告負責人簽收之傳真查詢國內
    各類掛號郵件查單影本附卷可稽，則被告以八十九年一月十五日催繳函寄發日為
    上開保險費之繳納期限，並寬限十五日，而自八十九年一月三十一日起算滯納金
    ，依照前揭全民健康保險法之規定，於法並無不合。原告雖另主張八十九年一月
    十五日催繳函記載滯納金起算日為八十八年十月十六日於法不合一節。查該催繳
    函滯納金起算日嗣後雖經被告同意變更為自八十九年一月三十一起算，但關於保
    險費七０、九七八元部分之繳納期限仍為八十九年一月十五日並未改變，則原告
    就七０、九七八元部分之保險費自被告八十九年一月十五日催繳函之繳納期限及
    寬限期限後，自應於八十九年一月三十一日起算滯納金。原告主張被告既未定繳
    款期日，何來逾期，更遑論加收滯納金及利息，非為可採。至原告主張被告同意
    辦理無息分期付款一節，為被告所否認，查原告於八十九年十一月二十四日及八
    十九年十二月十四日所提訴願書業已載明係於八十八年四月辦理展期繳款，惟自
    此並未再接獲任何繳費通知等語，原告於本院翻異前詞，主張八十八年四月係辦
    理分期付款，且經被告同意云云，亦非可採。
  (四)從而原處分就上述保險費以八十九年一月十五日為繳款期限，另寬限十五日，亦
    即滯納金起算日為八十九年一月三十一日，於法並無不合，就此部分，爭議審定
    駁回原告審議之申請，訴願決定予以維持，均屬妥適，原告主張前詞，請求撤銷
    訴願決定、爭議審定及原處分關於七０、九七八元保險費應自八十九年一月三十
    一日起應繳納滯納金，為無理由，應予駁回。
  (五)本件係就原處分關於七０、九七八元保險費應自八十九年一月三十一日起應繳納
    滯納金部分為爭執，訴訟標的金額未逾十萬元，為適用簡易程序事件，本判決爰
    不經言詞辯論為之，併此敘明。
據上論結，本件原告之訴為無理由，爰依行政訴訟法第二百三十三條、第二百三十六
條、第九十八條第三項前段，判決如主文。
中　　　華　　　民　　　國　　九十一　　年　　 十一 　　月　　二十九　　日
                        臺 北 高 等 行 政 法 院   第 三 庭
                                                    法  官　陳國成
右為正本係照原本作成。
本件以訴訟事件所涉及之法律見解具有原則性者為限，始得於本判決送達後二十日內
向本院提出上訴狀並表明上訴理由，如已於本判決宣示後送達前提起上訴者，應於判
決送達後二十日內補具上訴理由（均按他造人數附繕本），且經最高行政法院許可後
方得上訴。
中　　　華　　　民　　　國　　九十一　　年　　 十一 　　月　　二十九　　日
  　　　　　　　　　　　　　　　　　　　　          書記官　王英傑
